【裁判字號】    98,台上,1569
【裁判日期】    980827
【裁判案由】    離婚等
【裁判全文】
最高法院民事裁定            九十八年度台上字第一五六九號
上  訴  人  甲○○
訴訟代理人  張衛航律師
            周燦雄律師
            蔡炳楠律師
被 上訴 人  乙○○（原名王乙○○）
訴訟代理人  孫志堅律師
上列當事人間請求離婚等事件，上訴人對於中華民國九十七年三
月四日台灣高等法院第二審判決（九十五年度重家上字第三號）
，提起上訴，本院裁定如下：
    主  文
上訴駁回。
第三審訴訟費用由上訴人負擔。
    理  由
按上訴第三審法院，非以原判決違背法令為理由，不得為之。又
提起上訴，上訴狀內應記載上訴理由，其以民事訴訟法第四百六
十九條所定事由提起第三審上訴者，應於上訴狀內表明：原判決
所違背之法令及其具體內容、暨依訴訟資料合於該違背法令之具
體事實。其依同法第四百六十九條之一規定提起上訴者，並應具
體敘述為從事法之續造、確保裁判之一致性或其他所涉及之法律
見解具有原則上重要性之理由。同法第四百六十七條、第四百七
十條第二項分別定有明文。而依同法第四百六十八條規定，判決
不適用法規或適用不當者，為違背法令；依同法第四百六十九條
規定，判決有該條所列各款情形之一者，為當然違背法令。是當
事人提起第三審上訴，如合併以同法第四百六十九條及第四百六
十九條之一之事由為上訴理由時，其上訴狀或理由書應表明該判
決所違背之法令條項，或有關判例、解釋字號，或成文法以外之
習慣或法理等及其具體內容，暨係依何訴訟資料合於該違背法令
之具體事實，並具體敘述為從事法之續造、確保裁判之一致性或
其他所涉及之法律見解具有原則上重要性之理由。如未依上述方
法表明，或其所表明者與上開法條規定不合時，即難認為已合法
表明上訴理由，其上訴自非合法。本件上訴人對於原判決提起第
三審上訴，雖以該判決違背法令為由，惟核其上訴理由狀所載內
容，徒就原審取捨證據、認定事實之職權行使所為：第一審法院
已判決准被上訴人與上訴人離婚確定，被上訴人請求夫妻財產之
剩餘分配，於法有據。經查兩造之子王伯綸以被上訴人名義登記
在訴外人天明生命醫藥股份有限公司（下稱天明公司）之新台幣
（下同）六百八十六萬元股東投資額、兩造之女即訴外人王翠絹
在天明公司之九百五十萬元出資額、及群青餐廳、植瑋實業有限
公司（投資）、兩造之女王翠碧、媳詹易真等之四棟房地、暨假
扣押擔保金一百零三萬八千元等項，均非屬於被上訴人之財產，
被上訴人在花旗銀行之帳戶內亦無何存款。故其婚後剩餘財產僅
有第一審法院所認定之十萬二千五百八十二元。而上訴人所有台
北市○○路及天母東路之房地，均屬婚後剩餘財產之範圍，其合
理市價依序為五百四十七萬七千三百七十五元、九百二十三萬六
千九百三十九元，連同上訴人在台灣銀行台中分行、台北富邦商
業銀行、台灣銀行天母分行帳戶內之存款餘額依序為六十萬元、
八萬六千一百九十九元、紐幣二十三萬五千零三十點五七元（折
算新台幣為五百二十六萬四千六百八十五元），總計上訴人婚後
之剩餘財產為二千零六十六萬五千一百九十八元。比較兩造剩餘
財產之差額為二千零五十六萬二千一百十六元。審酌被上訴人於
兩造分居期間，獨立照顧子女，使上訴人專心於事業，始獲得鉅
額資產，其對於婚姻有貢獻；而上訴人卻另結新歡，育有二名非
婚生子女，未對被上訴人善盡扶助義務等情，被上訴人依民法第
一千零三十條之一第一項規定，請求平均分配兩造剩餘財產之差
額，命上訴人給付一千零二十八萬一千三百零八元，及自離婚判
決確定日即民國九十四年十二月二十日起加付法定遲延之利息，
為有理由，應予准許等論斷，泛言指摘為不當。而非表明該判決
所違背之法令及其具體內容，暨依訴訟資料合於該違背法令之具
體事實，更未具體敘述為從事法之續造、確保裁判之一致性或其
他所涉及之法律見解具有原則上重要性之理由，難認其已合法表
明上訴理由。依首揭說明，應認其上訴為不合法。又兩造僅將前
述六十萬元及紐幣二十三萬餘元存款部分列為不爭執事項，並無
「同意」將此部分，不列入剩餘財產範圍內計算之情事（原審卷
第三宗八二、八七、八九、九十、一一一、一一二、一二一、一
二三頁），原判決認定應將此部分計入剩餘財產範圍（原判決十
一頁），即無不合。至於該判決第三頁另載「兩造皆同意不列入
剩餘財產範圍內計算」等字，顯與卷證資料不符，自屬誤載。附
此指明。
據上論結，本件上訴為不合法。依民事訴訟法第四百八十一條、
第四百四十四條第一項、第九十五條、第七十八條，裁定如主文
。
中    華    民    國  九十八  年    八    月  二十七  日
                      最高法院民事第三庭
                          審判長法官  蘇  茂  秋
                                法官  陳  碧  玉
                                法官  王  仁  貴
                                法官  張  宗  權
                                法官  簡  清  忠
      本件正本證明與原本無異
                                      書  記  官
中    華    民    國  九十八  年    九    月    八    日
                                                      v


司法院資訊處製作；財團法人民間司法改革基金會備份。
